【裁判字號】    95,易,19
【裁判日期】    950227
【裁判案由】    贓物等
【裁判全文】
臺灣嘉義地方法院刑事判決                95年度易字第19號
公  訴  人  臺灣嘉義地方法院檢察署檢察官
被      告  乙○○
                      -4號
                      德宮廟）.
上列被告因公共危險等案件，經檢察官提起公訴（九十四年度偵
字第七０一四號），本院判決如下：
     主  文
乙○○服用酒類，不能安全駕駛動力交通工具而駕駛，累犯，處
有期徒刑肆月，如易科罰金，以參佰元折算壹日。
被訴贓物部分無罪。
     事  實
一、乙○○前於民國九十年間曾因贓物及服用酒類不能安全駕駛
    動力交通工具而駕駛之公共危險案件，經臺灣板橋地方法院
    於九十年十二月十日以九十年度易字第二三三七號判決各判
    處有期徒刑三月，如易科罰金，均以三百元折算一日，應執
    行有期徒刑五月，如易科罰金，以三百元折算一日，而於九
    十一年一月七日確定，後於九十一年十二月十七日執行完畢
    。詎乙○○仍不知悔改，明知飲酒後駕駛動力交通工具之操
    控能力降低而無法為安全之駕駛，仍於九十四年十二月六日
    上午九時許，在嘉義市○○路二二一巷巷口之福德宮旁飲用
    米酒約二杯（塑膠免洗杯）後，已達不能安全駕駛動力交通
    工具之程度，竟仍於同日上午十時五十分許，騎乘車牌號碼
    LBT -197號重型機車，沿嘉義縣水上鄉○○○縣○路前往民
    生社區購物。而於同日上午十一時許，途經嘉義縣水上鄉寬
    士村崎子頭一六四之六號前，為警攔檢查獲，並測量乙○○
    呼氣之酒精濃度達每公升0.75毫克，始查知上情。
二、案經嘉義縣警察局水上分局報請臺灣嘉義地方法院檢察署檢
    察官偵查起訴。
     理  由
壹、有罪部分：
  一、被告乙○○對於上開事實迭於警詢時、偵查中、本院行準
      備程序時及審理時均坦承不諱；參以被告於九十四年十二
      月六日上午十一時二十八分許，經測得之呼氣酒精濃度達
      每公升0.75毫克等情，有呼氣酒精濃度測試單乙紙附卷可
      憑（見警卷第6頁）。按刑法第一百八十五條之三規定所
      謂「不能安全駕駛」，係抽象危險犯，並不以發生具體危
      險為必要，對於呼氣酒精濃度已達每公升0.55毫克以上，
      肇事率為一般正常人之十倍，應認為已達不能安全駕車之
      標準。本件被告於九十四年十二月六日上午飲用酒類後騎
      乘機車，且於為警攔查後經測得呼氣酒精濃度已達每公升
      0.75毫克，業如上述，揆諸上開說明，自已達不能安全駕
      駛動力交通工具之程度無疑。是被告上開任意性之自白，
      經上開證據補強後，應認確與事實相符。是此部分事證明
      確，被告乙○○上開犯行洵堪認定，應予依法論科。
  二、核被告乙○○上開所為，係犯刑法第一百八十五之三條服
      用酒類不能安全駕駛動力交通工具而駕駛罪。又被告前於
      九十年間曾因贓物及服用酒類不能安全駕駛動力交通工具
      而駕駛之公共危險案件，經臺灣板橋地方法院於九十年十
      二月十日以九十年度易字第二三三七號判決各判處有期徒
      刑三月，如易科罰金，均以三百元折算一日，應執行有期
      徒刑五月，如易科罰金，以三百元折算一日，而於九十一
      年一月七日確定，後於九十一年十二月十七日執行完畢等
      情，此有臺灣高等法院被告全國前案紀錄表乙份在卷可參
      ，其於受有期徒刑之執行完畢後，五年以內再犯本件有期
      徒刑以上之罪，為累犯，應依刑法第四十七條規定加重其
      刑。爰審酌被告前已有服用酒類不能安全駕駛動力交通工
      具而駕駛之公共危險案件前科之素行，高中畢業之智識程
      度，飲用酒類於已達不能安全駕駛程度後猶執意駕駛動力
      交通工具，而對一般往來之人車均生高度危險性，以及本
      件因酒後駕車尚未肇事致人受傷，而被告犯後坦承犯行等
      一切情狀，量處如主文所示之刑，並諭知易科罰金之折算
      標準，以資懲儆。
貳、無罪部分：
  一、公訴意旨另以：被告乙○○明知其友人即不詳姓名年籍綽
      號「林仔」之成年男子所交付之車牌號碼LBT-197號重型
      機車，係來路不明之贓物，竟於九十四年十二月六日上午
      十時五十分許，在嘉義市○○路二二一巷口福德宮旁，向
      其借用而收受，供己使用。因認被告此部分所為係犯刑法
      第三百四十九條第一項收受贓物罪嫌。
  二、按被告未經審判證明有罪確定前，推定其為無罪；犯罪事
      實應依證據認定之，無證據不得認定其犯罪事實；不能證
      明被告犯罪者，應諭知無罪之判決，刑事訴訟法第一百五
      十四條第一項、第二項及同法第三百零一條第一項分別定
      有明文。次按認定不利於被告之事實須依積極證據，苟積
      極證據不足為不利於被告事實之認定時，即應為有利於被
      告之認定而事實之認定，應憑證據，如未能發現相當證據
      ，或證據不足以證明，自不能以推測或擬制之方法，為裁
      判基礎；又認定犯罪事實所憑之證據，雖不以直接證據為
      限，間接證據亦包括在內；然而無論直接或間接證據，其
      為訴訟上之證明，須於通常一般之人均不致有所懷疑，而
      得確信其為真實之程度者，始得據為有罪之認定；而檢察
      官對於起訴之犯罪事實，倘其所提出之證據，不足為被告
      有罪之積極證明，或其指出之證明方法，無從說服法院以
      形成被告有罪之心證，基於無罪推定之原則，自應為被告
      無罪判決之諭知，最高法院三十年臺上字第八一六號判例
      、四十年臺上字第八六號判例、七十六年臺上字第四九八
      六號判例及九十二年臺上字第一二八號判例意旨均足資參
      照。
  三、公訴意旨認被告涉犯上揭收受贓物犯行，無非係以上開機
      車係被害人甲○○之父孫金祥所有，且機車並未出借予他
      人等情，經被害人甲○○指述明確，而被告遭查獲時僅有
      機車一臺與鑰匙一支，並無行車執照等情，有車輛竊盜、
      車牌失竊資料個別查詢報表、贓物認領保管單附卷可稽，
      被告於借用而收受該機車時，既未同時取得行車執照，自
      應懷疑該機車係來路不明之贓物，仍與收受，足認被告有
      贓物之認識，資為論據。然訊據被告則堅詞否認上開收受
      贓物犯行，辯稱：伊係在福德宮向一位叫「林仔」的人借
      用該機車去民生社區購買麵線，伊並不知道該機車係贓車
      等語。
  四、經查：
    （一）被告為警攔查時所騎乘之車牌號碼 LBT-197號重型機
          車，係被害人甲○○之父孫金祥所有，且該機車於九
          十四年十二月三日下午二時在嘉義市○區○○里○○
          路五一五號前遭竊等情，業據被害人甲○○警詢時及
          偵查中均指訴明確，亦有車輛竊盜、車牌失竊資料個
          別查詢報表、贓物認領保管單各乙份附卷可稽，復為
          被告所不否認，故被告為警攔查時所騎乘之上開機車
          客觀上確屬失竊之贓物，至為灼然，並無疑義。然被
          告是否構成收受贓物罪嫌，進一步所需審究者厥為被
          告主觀上是否具有收受贓物之故意？
    （二）被告為警查獲時僅扣得上開機車一臺與鑰匙一支，並
          無行車執照等情，固為被告所供承不諱，然觀諸被告
          於警詢時供稱：伊係於九十四年十二月六日上午十時
          五十分許在嘉義市○○路二二一巷口土地公廟向綽號
          「林仔」之男子借用該機車去買東西，伊不知道該機
          車是贓車（見警卷第2頁）等詞，其於偵查中則供稱
          ：
          伊於為警查獲當日上午九時許在民生南路與新民路口
          福德宮喝米酒，同日上午十一時許騎機車去買麵線，
          該機車是向廟內拜拜之友人「林仔」借用，伊不知道
          機車是贓車（見偵查卷第10頁）等語，而於本院訊問
          時亦供稱：伊當時係要騎乘該機車前往民生社區買麵
          線回去嘉義市○○路二二一巷口福德宮煮，伊係向去
          該廟拜拜之人「林仔」所借用，伊不知道那是贓車，
          否則就不會去騎（見本院卷第46頁、第47頁、第61頁
          ）等情，前後對照以觀，其供述情節互核一致，並無
          出入，已難遽指為不實；次參以被告係騎乘該機車沿
          嘉義縣水上鄉○○○○○路行駛而於該路段嘉義縣水
          上鄉寬士村崎子頭一六四之六號前為警攔檢查獲等情
          ，則為被告所供述明確，復有嘉義縣警察局水上分局
          刑事案件報告書乙份附卷可憑，而嘉義縣水上鄉一六
          三線公路確係嘉義市○○路與民生南路交岔路口一帶
          前往嘉義縣水上鄉民生社區○○○○○道路無誤，亦
          與被告上開所辯伊係由福德宮騎乘該機車前往民生社
          區購物乙節互核相符，益徵被告上開辯詞並非無據，
          應非子虛。再由員警查獲被告所騎乘該機車之客觀狀
          態以觀，該機車並非未懸掛號牌，且係以鑰匙啟動等
          情，有贓物認領保管單及扣押書各乙份附卷可憑，故
          單由該機車之客觀狀態，一般通常之人實難立即辨認
          是否確為失竊之贓車甚明。而被告既係於當日上午十
          時五十分許至十一時許間借用該機車前往附近民生社
          區購買麵線，旋於該日上午十一時許即為警攔檢查獲
          ，足認其借用時間並非甚長，騎乘距離亦非甚遠，衡
          情若被告未向出借該機車者索取機車之行車執照，亦
          難遽指悖於常情，是公訴意旨僅以被告借用而收受該
          機車時，未同時取得行車執照，即推認被告應具有贓
          物之認識，即難謂有據。
  五、綜上所述，公訴人所舉之證據尚不足為被告上開罪嫌有罪
      之積極證明，亦無從說服本院以形成被告有罪之心證。此
      外，公訴人就此部分又未提出其他適合於證明被告犯罪事
      實之積極證據，並說明其證據方法與待證事實之關係，以
      說服本院形成被告此部分有罪之心證，而被告又辯稱無此
      部分犯行等語，基於無罪推定之原則，被告上開犯罪即屬
      不能證明，自應為無罪之諭知。
據上論斷，應依刑事訴訟法第二百九十九條第一項前段、第三百
零一條第一項，刑法第一百八十五條之三、第四十七條、第四十
一條第一項前段，罰金罰鍰提高標準條例第二條，判決如主文。
本案經檢察官吳咨泓到庭執行職務。
中    華    民    國    95    年     2    月     27   日
                  刑事第四庭  審判長法  官  林世芬
                                    法  官  鄭雅文
                                    法  官  曾宏揚
上列正本證明與原本無異。
如不服本判決，應於判決送達後10日內向本院提出上訴狀（應附
繕本）。告訴人或被害人如對於本判決不服者，應具備理由請求
檢察官上訴，其上訴期間之計算係以檢察官收受判決正本之日期
為準。
中    華    民    國    95    年     2    月     27   日
                                    書記官  陳慶昀
附錄論罪科刑法條：
中華民國刑法第185條之3
服用毒品、麻醉藥品、酒類或其他相類之物，不能安全駕駛動力
交通工具而駕駛者，處1年以下有期徒刑、拘役或3萬元以下罰金
。


司法院資訊處製作；財團法人民間司法改革基金會備份。
